【裁判字號】    98,交聲,2572
【裁判日期】    981029
【裁判案由】    聲明異議
【裁判全文】
臺灣高雄地方法院交通事件裁定        98年度交聲字第2572號
原處分機關  交通部公路總局高雄區監理所
異  議  人  甲○○
上列異議人即受處分人因違反道路交通管理處罰條例案件，對於
交通部公路總局高雄區監理所民國98年8 月17日所為之處分（原
處分案號：高監營裁字第裁80-BB0000000號），聲明異議，本院
裁定如下：
    主  文
異議駁回。
    理  由
一、原處分意旨係以：異議人即受處分人（下稱異議人）甲○○
    前於民國97年9 月3 日凌晨1 時54分許，騎乘車牌號碼YFD-
    521 號重型機車，行經高雄市○○路與公正路口（由東向西
    ）交岔路口時闖紅燈，經警逕行舉發，爰依道路交通管理處
    罰條例第53條第1 項、第63條第1 項（漏引第3 款），違反
    道路交通管理事件統一裁罰基準及處理細則第41、43、44、
    67條等規定，裁處異議人罰鍰新臺幣（下同）4,500 元及記
    違規點數3 點等語。
二、聲明異議意旨略以：原處分機關就異議人甲○○前揭交通違
    規行為所開立之罰單，其上所列之罰款金額與處罰條款均不
    正確，且異議人並未知悉亦未收到違規通知單，送達方式有
    疑義，雖合法但不合情理，另上開違規路段之紅綠燈於深夜
    時應為紅綠交換提示燈，而異議人目前亦因失業而無力繳納
    ，爰請求撤銷原處分機關所裁處之罰鍰等語。
三、按處理違反道路交通管理事件，有關文書送達之程序，依行
    政程序法之規定，此據違反道路交通管理事件統一裁罰標準
    及處理細則第5 條定有明文。故依行政程序法第72條第1 項
    前段：「送達，於應受送達人之住居所、事務所或營業所為
    之」定其送達程序。次按於應送達處所不獲會晤應受送達人
    時，得將文書付與有辨別事理能力之同居人、受僱人或應送
    達處所之接收郵件人員。送達，不能依前二條規定為之者，
    得將文書寄存送達地之地方自治或警察機關，並作送達通知
    書兩份，一份黏貼於應受送達人住居所、事務所、營業所或
    其就業處所門首，另一份交由鄰居轉交或置於該送達處所信
    箱或其他適當位置，以為送達。前項情形，由郵政機關為送
    達者，得將文書寄存於送達地之郵政機關。行政程序法第73
    條第1 項、第74條第1 項、第2 項復有明文可資參照。因上
    開規定未如民事訴訟法第138 條第2 項，明文須於寄存之日
    起經10日始生寄存送達效力，是依行政程序法第74條所為之
    寄存送達，自應於寄存當日即生送達之效力。
四、經查：
  (一)本件異議人之戶籍地自44年4 月16日起，即遷至高雄縣林園
    鄉○○村○○○路223 巷20弄1 號迄今一節，有法務部戶役
    政連結作業系統個人基本資料查詢結果1 份在卷可考。又前
    開舉發違反道路交通管理件通知單（高市警交相字第BB0000
    000 ），業經原處分機關付郵寄至異議人上揭之戶籍地址，
    因未能獲會晤本人，亦無受領文書之同居人或受雇人，乃依
    上揭所述之規定於97年9 月11日將該件文書寄存於林園郵局
    ，在寄存之前，投遞人員已依規定製作送達通知書2 份，1
    份黏貼於應受送達人住所門首，1 份置於受送達處所信箱或
    適當位置等情，復有送達證書影本1 紙在卷可稽。是本件上
    開通知單於97年9 月11日，業已合法送達予異議人之事實，
    應堪認定。
  (二)又上揭時地之交通號誌運作情形，係設定全日三色燈運作，
    第一時相為保泰路對開50秒，第二時相為公正路對開30秒，
    總週期80秒，凌晨1 時至3 時為正常紅綠燈轉換，且97年9
    月3 日該路口之交通號誌並無任何通報維修紀錄等情，有高
    雄市政府交局98年9 月28日高市交管字第0980048119號函及
    所附之交通號誌修紀錄表1 份在卷供參。另異議人於上揭時
    地行經該路口時，該交通管制號誌為紅燈顯示，異議人於紅
    燈啟亮後超越停止線並通過行人穿越道，經啟動該路口感應
    相機而拍攝異議人闖紅燈等情，有高雄市政府警察局交通警
    察大隊提出之照片2 張附卷可稽。因上揭時、地之交通號誌
    ，係為正常三色燈管制運作，並非閃紅、黃交換提示燈，且
    無損壞維修之情形，故異議人於該交通號誌呈現紅燈時，仍
    未停駛而闖越紅燈之事實，亦堪認定。
  (三)汽車駕駛人，行經有燈光號誌管制之交岔路口闖紅燈者，處
    新臺幣1,800 元以上5,400 以下罰鍰。道路交通管理處罰條
    例第53條第1 項定有明文。而上開法條之罰鍰標準，本係立
    法者基於尊重行政機關行政裁量所為之規定，賦予行政機關
    針對個案之不同而有輕重之裁處，故行政機關於規定罰鍰之
    範圍內為裁處時，尚無所謂裁量逾越之不合法情形。又上開
    法條雖規定為「汽車駕駛人」，惟觀諸道路管理處罰條例第
    3 條第8 款規定：「車輛：指在道路上以原動機行駛之汽車
    （包括機器腳踏車）或以人力、獸力行駛之車輛。」，及該
    條例內僅於第二章、第三章編列汽車、慢車，而未編列機器
    腳踏車之章節，且在第22條第1 項第5 、6 款條文內，亦明
    文規定，汽車駕駛人於領有普型重型（輕型）機器腳踏車駕
    駛執照，駕駛大型重型（重型）機器腳踏車之情形者，處1,
    800 元以上3,600 元以下罰鍰。揆諸上揭之規定及立法體系
    而言，該汽車駕駛人自應包括機器腳踏車之駕駛人在內。是
    上開違規通知單以異議人行經交岔路口闖紅燈，裁處1,800
    罰鍰一節，因罰鍰金額係在道路交通管理處罰條例第53條第
    1 項規定之裁處範圍內，依上所述，自應合法有據，異議人
    所執該交通違規行為所開立之罰單，其上所列之罰款金額與
    處罰條款均不正確云云，容有誤會。
五、綜上所述，異議人確有前揭違規事實，經高雄市政府警察局
    以異議人違反道路交通管理處罰條例第53條第1 項之規定，
    逕行舉發並限異議人於期限內繳納1,800 元，因該舉發通知
    單業於97年9 月11日以寄存送達方式合法送達於異議人，異
    議人逾期未繳罰鍰，而經原處分機關以異議人逾越應到案期
    限，以機器腳踏車最高額罰鍰4,500 元裁處，並依道路交通
    管理處罰條例第63條第1 項第3 款記違規點數3 點，自屬適
    法有據。是異議人上開異議之事項，均無理由，應予駁回。
據上論斷，依道路交通案件處理勵法第19條，裁定如主文。
中    華    民    國    98    年    10    月    29    日
                    交通法庭  法  官  林勳煜
以上正本證明與原本無異。
如不服本裁定應於送達後5日內向本院提出抗告狀。
中    華    民    國    98    年    11    月    2     日
                              書記官  莊正彬


司法院資訊處製作；財團法人民間司法改革基金會備份。
